【裁判字號】    99,台上,1524
【裁判日期】    990312
【裁判案由】    強盜
【裁判全文】
最高法院刑事判決            九十九年度台上字第一五二四號
上  訴  人  甲○○
上列上訴人因強盜案件，不服台灣高等法院台中分院中華民國九
十九年一月十三日第二審判決（九十九年度上訴字第四二號，起
訴案號：台灣台中地方法院檢察署九十八年度偵緝字第一八七八
、一八七九號），提起上訴，本院判決如下：
    主  文
上訴駁回。
    理  由
按刑事訴訟法第三百七十七條規定：上訴於第三審法院，非以判
決違背法令為理由，不得為之。是提起第三審上訴，應以原判決
違背法令為理由，係屬法定要件。如果上訴理由書狀並未依據卷
內訴訟資料，具體指摘原判決不適用何種法則或如何適用不當，
或所指摘原判決違法情事，顯與法律規定得為第三審上訴理由之
違法情形不相適合時，均應認其上訴為違背法律上之程式，予以
駁回。又不服地方法院之第一審判決而上訴者，須提出上訴書狀
，並應敘述具體理由，為上訴必備之程式。倘所提出之書狀未敘
述上訴理由，或僅曾以言詞陳述上訴理由者，均應於上訴期間屆
滿後二十日內補提理由書於第一審法院。逾期未補提者，原審法
院應定期間先命補正。其上訴書狀已敘述理由，但所敘述者非屬
具體理由，則屬不符上訴之法定程式，由第二審法院以其上訴不
合法律上程式，判決駁回，不生定期命補正之問題。此觀刑事訴
訟法第三百五十條第一項、第三百六十一條、第三百六十二條及
第三百六十七條之規定自明。且所謂不服第一審判決之具體理由
，必係依據卷內既有訴訟資料或提出新事證，指摘或表明第一審
判決有何採證認事、用法或量刑等足以影響判決本旨之不當或違
法，而構成應予撤銷之具體事由，始克當之；倘僅泛言原判決認
定事實錯誤、違背法令、量刑失之過重或輕縱，而未依上揭意旨
指出具體事由，或形式上雖已指出具體事由，然該事由縱使屬實
，亦不足以認為原判決有何不當或違法者，皆難謂係具體理由，
俾與第二審上訴制度旨在請求第二審法院撤銷、變更第一審不當
或違法之判決，以實現個案救濟之立法目的相契合，並節制濫行
上訴。本件原判決以：上訴人甲○○之第二審上訴理由，僅陳述
略稱：上訴人於警詢、偵訊及第一審審理時，均自白坦承犯罪之
事實，深感悔意，上訴人認為判決（刑）尚屬過重等語。經查：
上訴人於第一審民國九十八年十月八日行準備程序、同年月二十
二日審理中，均為有罪之陳述，復表明無證據調查，承認犯罪，
有各該準備程序筆錄、審判筆錄可稽。其第二審上訴理由僅泛言
其認為量刑過重云云，俱未依法指摘或表明第一審判決有何採證
認事、用法或量刑等足以影響判決本旨之不當或違法，而構成應
予撤銷之具體事由，且該事由亦不足以認定第一審判決有何不當
或違法之處。況第一審判決業以上訴人之責任為基礎，並審酌上
訴人犯罪後尚能坦承犯行，態度良好等刑法第五十七條各款所列
情狀，而為量刑，自屬妥適。上訴人並未針對第一審判決採證、
認事用法有何違誤之處具體指摘，尚非具體理由。因認上訴人提
起第二審上訴未以書狀敘述具體理由，乃依上開規定，不經言詞
辯論，判決駁回其第二審上訴。從形式上觀察，並無任何違背法
令之處。上訴意旨略稱：（一）上訴人業以自白犯行，深感悔意
，請求酌量減輕其刑，為上訴第二審之理由，原審自應審酌上訴
人有無顯可憫恕之事由。其遽認上訴人未附具體理由，逕行駁回
，有判決不備理由之違法。（二）上訴人犯案時係持玩具水果刀
，不具殺傷力，且未經扣案，無從證明為兇器，第一審判決遽以
攜帶兇器強盜罪相繩，於法未合，即有判決理由不備及調查未盡
之違誤等語。經核上訴意旨，或係置原判決所為明白論斷於不顧
，或指摘第一審判決如何違法，仍未依卷證資料，就原審以不合
法律上程式而駁回其第二審上訴之判決，究有如何違背法令情形
為任何具體指摘，自不足據以辨認原判決已具備違背法令之形式
。依首揭說明，其上訴違背法律上之程式，應予駁回。
據上論結，應依刑事訴訟法第三百九十五條前段，判決如主文。
中    華    民    國  九十九  年    三    月   十二   日
                      最高法院刑事第九庭
                          審判長法官  邵  燕  玲
                                法官  李  伯  道
                                法官  孫  增  同
                                法官  李  英  勇
                                法官  施  俊  堯
本件正本證明與原本無異
                                      書  記  官
中    華    民    國  九十九  年    三    月   十八   日
                                                      Ｅ

司法院資訊處製作；財團法人民間司法改革基金會備份。
